【裁判字號】    89,訴,356
【裁判日期】    900822
【裁判案由】    偽造文書
【裁判全文】
臺灣嘉義地方法院刑事判決                          八十九年度訴字第三五六號
    公  訴  人  臺灣嘉義地方法院檢察署檢察官
    被      告  丙○○
右列被告因偽造文書案件，經檢察官提起公訴（八十九年度偵字第三二九五號），本
院判決如左：
    主  文
丙○○公務員明知為不實之事項，而登載於職務上所掌之公文書，足以生損害於公眾
，處有期徒刑壹年陸月。
    事  實
一、丙○○為臺灣嘉義看守所管理員，係依法從事公務之人員，於八十九年三月十三
    日凌晨二時至五時內之某時，在嘉義縣太保市華濟醫院內執行收容人蔡志宏送醫
    戒護勤務時，明知臺灣嘉義看守所秘書庚○○並未交待准許蔡志宏之妻留院照顧
    ，竟於其職務上所掌臺灣嘉義看守所收容人住院記錄簿之公文書上登載：「早上
    交接班89.3.11.秘書來院巡視表示，為便於讓家屬能夠就近照顧四七七蔡志宏多
    了解病情，特准許蔡員之妻留院照顧」之不實文句，足生損害於臺灣嘉義看守所
    對收容人員送醫戒護勤務管理之正確性。
二、案經臺灣嘉義看守所函請臺灣嘉義地方法院檢察署檢察官偵查起訴。
    理  由
一、訊據被告丙○○，固坦承於前揭地點，在其職務上所掌之臺灣嘉義看守所收容人
    住院記錄簿上登載：「早上交接班89.3.11.秘書來院巡視表示，為便於讓家屬能
    夠就近照顧四七七蔡志宏多了解病情，特准許蔡員之妻留院照顧」等文字不諱，
    惟矢口否認有何偽造文書犯行，辯稱：是交接班時，同事甲○○向伊說秘書准許
    蔡志宏之妻留院照顧，伊才為此登載，而該等文字於三月十二日上午九時即已登
    載，況該紀錄簿事後要送至祕書核閱，伊不可能將不實事項，登載在紀簿內云云
    。經查：
    （一）八十九年三月十一日，臺灣嘉義看守所派駐嘉義縣太保市華濟醫院，執行
          收容人蔡志宏送醫戒護之人員為江主安、甲○○，而於同年月十二日，執
          行戒護人員則為被告丙○○、乙○○，被告丙○○則確於其職務上所掌之
          臺灣嘉義看守所收容人住院記錄簿上登載：「早上交接班89.3.11.秘書來
          院巡視表示，為便於讓家屬能夠就近照顧四七七蔡志宏多了解病情，特准
          許蔡員之妻留院照顧」文字，此據被告丙○○供承在卷，並據本院向臺灣
          嘉義看守所調閱八十九年度臺灣嘉義看守所收容人住院記錄簿（共二冊）
          查明屬實。
    （二）證人即於八十九間任職臺灣嘉義看守所祕書職務之庚○○業已到庭結證：
          「（問：你有無指示甲○○說准許蔡志宏的配偶己○○留院照顧蔡志宏？
          ）沒有。」等語，核與證人甲○○結證：「（問：秘書有否交代蔡志宏家
          屬可以去醫院照顧或留院照顧？）沒有交代。」（本審卷第六十一頁第二
          行）、證人江主安在臺灣嘉義看守所訪談時證稱：（問：祕書十一日有口
          頭或字據指示家屬可以留院照顧？）沒有。」（偵查卷第十二頁倒數第二
          行）等語相符，再揆之本案係於八十九年三月十三日臺灣嘉義看守所收容
          人住院記錄簿送至祕書庚○○核閱時，由庚○○批示追查，此有庚○○在
          臺灣嘉義看守所收容人住院記錄簿八十九年三月十二日記錄頁上批示：「
          擬本人沒有指示特准蔡員之妻留院照顧，係何人傳達？請課長查明回報？
          」等語可按，並據庚○○到庭證述明確（本審卷第一０三頁倒數第五行）
          ，顯見臺灣嘉義看守所祕書庚○○確未指示，准許蔡志宏之妻留院照顧蔡
          志宏等情。
    （三）又證人甲○○並未於八十九年三月十二日交接班時，對被告丙○○告稱祕
          書庚○○曾指示，准許蔡志宏之妻留院照顧等語，此據甲○○迭次於偵查
          中及本院調查時結證在卷（本審卷第六十一頁倒數第一行、第七十四頁第
          八行、偵查卷第二十六頁背面第八行），核與證人江主安在臺灣嘉義看守
          所訪談時證稱：「（問：三月十二日勤務何時交接？交接那些事項？）約
          於上午八時交接，當時四人（另一班為丙○○、乙○○」都在房內，事項
          為人犯病情及戒具」、「（問：有談到祕書准許家屬留院照顧之話語或書
          面資料？）都沒有。」（偵查卷第十二頁倒數第一行以下）；證人乙○○
          到院結證：「問：你接班時甲○○有否說秘書有交代家屬可以留院照顧蔡
          志宏？）沒有聽到甲○○有這樣說。」（本審卷第六十二頁第一行至第四
          行）等語相符。再揆之證人甲○○與被告於本案事發前交情非常好，此據
          證人甲○○證述在卷（本審卷第七十四頁倒數第六行），而被告丙○○亦
          為相同之供承（本審卷第七十四頁倒數第一行），可見證人甲○○殊無設
          局陷害被告丙○○之可能，由此益足佐證，甲○○於八十九年三月十二日
          交接班時，確未曾對被告丙○○告稱祕書庚○○曾指示，准許蔡志宏之妻
          留院照顧等語，要無疑義。
    （四）被告丙○○係於八十四年五月即在臺灣嘉義看守所任職，此據被告丙○○
          供承在卷，迄八十九年三月十二日止，其任職期間將屆五年，是被告紀宗
          偉顯非初到任職毫無經驗之公務員。則若如被告所辯，前揭文字係甲○○
          向伊說秘書准許蔡志宏之妻留院照顧，伊才為此登載屬實，則本諸於權責
          ，既然祕書庚○○係曾向甲○○指示，該等文字之登載，自應由甲○○為
          之，豈能由被告為上開文字登載，是被告就此所辯，顯反乎常情，難以採
          信。
    （五）１、另於八十九年三月十二日晚上二十二時三十五分，臺灣嘉義看守所課
              員丁○○曾至華濟醫院查勤等情，此有臺灣嘉義看守所收容人住院記
              錄簿該日之紀錄可憑，並據證人丁○○證述在卷（本審卷第三十五頁
              第六行），丁○○復結證：「（問：你去時看到何事？）我去時是收
              容人的家屬在裡面，我進去時被告剛好開門，而家屬就在病床旁邊。
              」、「（問：你當時如何表示？）我當時在醫院有表示今天是星期日
              如何可以讓當事人家屬進去，我當時有檢查簿子，：：」、「（提示
              住院紀錄簿問：有無早上交接班、、、、、該段記載？）沒有。」等
              語（本審卷第三十五頁），顯見於前揭時間，課員丁○○查勤時，被
              告丙○○並未在該收容人住院記錄簿上，登載上開文字，而係被告擅
              自讓收容人蔡志宏家屬進入病床，為查勤課員丁○○查獲，見其事跡
              敗漏，始登載前揭文字甚明。
          ２、再者，臺灣嘉義看守所收容人住院記錄簿關於「病況記事」欄共有四
              欄，而被告之前揭文字係登載在八十九年三月十三日凌晨二時至凌晨
              五時之欄位內，詳如附件，則被告既供稱前揭文字係因交接班時王文
              瑞告知所為記載，為何其不填載在最右側即首位病況記事欄內，反而
              記載在最後欄位？
          ３、復就本院向臺灣嘉義看守所調閱之八十九年度該所收容人住院記錄簿
              細加勾稽，被告丙○○於八十九年一月十六日、一月十八日、一月二
              十日、二月十一日、二月十三日、二月十七日、二月二十三日、三月
              八日，均曾執行收容人送醫戒護勤務，而其就需以冗長文字表達意旨
              者，均填載在記錄簿「其他記事」欄內，惟其竟於本次反乎先前習性
              ，將前揭冗長文字記載在記錄簿「病況記事」欄最後欄位內，顯見被
              告丙○○應係於八十九年三月十二日晚間二十二時三十五分，於填載
              課員來院查勤後，嗣於翌日凌晨二時至五時執行勤務時，見若將上開
              文字再行填載在「其他記事」欄內，則與該欄內已記載事項，就其時
              間順序不符（即九時四十一分、十八時、二十二時三十五分、十六時
              三十八均有記載事項，其在該欄位中，只有中間空位可資填載，惟若
              遽此填載，顯然易讓人疑其係嗣後補載），為避免啟他人疑竇，始將
              上開文字記載在記錄簿「病況記事」欄最後欄位至明。
          ４、至於證人乙○○於本院雖證述其於九時許，就曾有目睹被告丙○○填
              載前揭文字（本審卷第六十二頁)，惟此與證人丁○○前揭證詞不符
              ，亦與本院綜合前揭諸事證後所認定事實有違，尚不足採信。另證人
              即臺灣嘉義看所守戒護課課長戊○○，於八十九年三月十二日晚上十
              八時曾至華濟醫院查勤，此觀上開記錄簿自明，雖戊○○到庭證述：
              「被告有向我報告說早上交接班甲○○說祕書昨天來查勤有指示蔡志
              宏家屬可留院照顧。我說不可以接見要按照規定。」等語，惟此乃證
              人戊○○自被告所得傳聞，並不能證明甲○○於交接班時，確有告知
              被告丙○○前揭話語。況被告丙○○果真於八十九年三月十二日上午
              九時許，即有登載上開文字，為何不於戊○○說不可以接見要按照規
              定等語後，立即提示前開記錄簿供戒護課長戊○○查核，以佐其說，
              並明責任。而戊○○亦證稱：「（問：你去查勤實有否看他們的記錄
              簿？）沒有。」，可見證人戊○○並無從佐證，前揭文字係何時填載
              在該記錄簿甚明。
    （六）合前所述，本案事證已臻明確，被告上開所辯，顯與事實有違，應屬卸責
          之詞，委無可採，其上開犯行，洵堪認定。
二、核被告丙○○所為，係犯刑法第二百十三條罪名。爰審酌被告係依法從事公務之
    人員，職司監所人犯管理，原應守法謹慎，惟竟犯本案，且犯後猶不知悔悟，多
    方卸飾其責，及被告素行資料、犯罪之動機、目的、手段、對於臺灣嘉義看守所
    對於收容人送醫戒護勤務管理正確性造成危害，與犯罪後態度等一切情狀，量處
    如主文所示之刑，以資儆懲。
據上論斷，應依刑事訴訟法第二百九十九條第一項前段、刑法第二百十三條，判決如
主文。
本案經檢察官劉仲慧到庭執行職務
中      華      民      國    九十      年      八      月    二十二    日
                              臺灣嘉義地方法院刑事第三庭
                                  法  官  王  漢  章
右正本證明與原本無異。
如不服本判決，應於判決送達後十日內向本院提出上訴狀( 應附繕本 )。
中      華      民      國    九十      年      八      月    二十二    日
                                  書記官  李  文  政
附錄法條：
刑法第二百十三條
公務員明知為不實之事項，而登載於職務上所掌之公文書，足以生損害於公眾或他人
者，處一年以上七年以下有期徒刑。


司法院資訊處製作；財團法人民間司法改革基金會備份。
